高雄高等行政法院判決
　　　　　　　　　　　　　　　　　 95年度訴字第01008號
　　　　　　　　　　　　　　　.
原　　　告　甲○○
被　　　告　內政部
代　表　人　乙○○部長
訴訟代理人　丁○○
　　　　　　丙　○
上列當事人間因收回被徵收土地事件，原告不服行政院中華民國
95年10月11日院台訴字第0950091050號訴願決定，提起行政訴訟
。本院判決如下：
　　主  文
原告之訴駁回。
訴訟費用由原告負擔。
　　事  實
甲、事實概要：
    緣訴外人台南縣政府為辦理台南縣東山鄉都市計畫（文小二
    ）校舍工程，報經台灣省政府民國（下同）78年4月7日78府
    地四字第147806號函核准徵收台南縣東山鄉○○段2168-3地
    號等27筆土地，並由台南縣政府以78年4月24日78府地用字
    第49297號公告徵收，且完成補償費發放程序在案。嗣原告
    以其原有東山鄉○○段934、938、939地號（重測前為東山
    段2206、2205、2204地號）土地（下稱系爭土地），經上開
    徵收案徵收後，並未依原計畫開始使用，於94年6月30日向
    台南縣政府提出陳情書，申請依土地徵收條例第9條規定照
    原徵收補償價額買回。經台南縣政府以原告應領地價補償費
    已於78年6月6日發放完竣，迄94年8月6日申請收回系爭被徵
    收土地，已逾法定收回期限為由，報經被告以95年5月2日台
    內地字第0950074660號函復同意不予發還，台南縣政府遂以
    95年5月12日府地用字第0950092793號函復原告。原告不服
    ，提起訴願，遭決定駁回；遂提起本件行政訴訟。
乙、兩造聲明：
一、原告聲明求為判決：
（一）訴願決定及原處分均撤銷。
（二）被告應依原告94年6月30日之申請，作成准原告買回台南
      縣東山鄉○○段934、938、939地號被徵收土地之處分。
二、被告聲明求為判決：
（一）原告之訴駁回。
（二）訴訟費用由原告負擔。
丙、兩造爭點：
一、原告之主張：
    台南縣政府為辦理都市計畫文小二校舍工程，徵收台南縣東
    山鄉○○段2168-3地號等27筆土地，面積約有4甲，卻僅設
    置2班國小附屬幼稚園，面積僅有1分多，並未依原徵收計畫
    使用，原告曾履次申請照價買回，惟因不諳法令規定，不知
    有買回期限，均未能如願。然系爭土地既因未依原徵收計畫
    使用，致呈荒廢，即應准原告照價買回以利使用。
二、被告之主張：
（一）按行為時土地法第219條第1項規定：「私有土地經徵收後
      ，有左列情形之一者，原土地所有權人得於徵收補償發給
      完竣屆滿1年之次日起5年內，向該管直轄市或縣（市）地
      政機關聲請照徵收價額收回其土地：一、徵收補償發給完
      竣屆滿1年，未依徵收計畫開始使用者。二、未依核准徵
      收原定興辦事業使用者。」又都市計畫法第83條規定：「
      依本法規定徵收之土地，其使用期限，應依照其呈經核准
      之計畫期限辦理，不受土地法第219條之限制。不依照核
      准計畫期限使用者，原土地所有權人得照原徵收價額收回
      其土地。」至不依照核准計畫期限使用者，原土地所有權
      人收回其土地之期限，都市計畫法第83條未規定，仍適用
      土地法第219條之規定，是依都市計畫法徵收之公共設施
      保留地，不依照核准計畫期限使用，原土地所有權人得收
      回其土地之聲請期限，自該使用期限屆滿之次日起算5年
      ，被告84年9月26日台（84）內地字第8488181號函釋有案
      。
（二）本件台南縣政府辦理東山鄉都市計畫文小二校舍工程，徵
      收土地計畫書十三（三）、興辦事業計畫進度預定78年1
      月開工，79年12月完工，原告於94年6月30日申請收回被
      徵收土地，已逾自使用期限屆滿之次日起算5年之申請期
      限，被告乃以95年5月2日台內地字第0950074660號函同意
      不予發還土地，揆諸首揭說明，並無不妥。又本案係於土
      地徵收條例施行前之78年4月24日公告徵收，依土地徵收
      條例第61條規定，其申請收回，仍依該條例施行前之規定
      辦理，原告自不得依土地徵收條例第9條規定申請收回土
      地。原告訴稱曾於87年間申請照原徵收價額收回土地，僅
      獲回函否決申請，未予異議陳述機會，惟原告當時並未依
      相關程序提起行政救濟。至所稱台南縣政府於94年間變更
      使用公告，應照原徵收價額通知原土地所有人買回，姑不
      論實情如何，要無礙本件逾期申請之認定，併予指明。
    理  由
一、按「本條例施行前公告徵收之土地，其申請收回，仍依施行
    前之規定辦理。」土地徵收條例（89年2月2日公布施行）第
    61條定有明文。次按「私有土地經徵收後，有左列情形之一
    者，原土地所有權人得於徵收補償發給完竣屆滿1年之次日
    起5年內，向該管市、縣地政機關聲請照徵收價額收回其土
    地：一、徵收補償發給完竣屆滿1年，未依徵收計畫開始使
    用者。二、未依核准徵收原定興辦事業使用者。」為78年12
    月29日修正之土地法第219條所規定。本件原告原有系爭土
    地，係訴外人台南縣政府為辦理台南縣東山鄉都市計畫（文
    小二）校舍工程，報經台灣省政府78年4月7日78府地四字第
    147806號函核准徵收，並由台南縣政府以78年4月24日78府
    地用字第49297號公告徵收者，有徵收土地計畫書、台南縣
    政府78年4月24日78府地用字第49297號公告附卷可稽，係發
    生於土地徵收條例公布施行前；依土地徵收條例第61條規定
    ，其申請收回，即應依土地法第219條等相關規定辦理。又
    「都市計畫依本法之規定；本法未規定者，適用其他法律之
    規定。」「依本法規定徵收之土地，其使用期限，應依照其
    呈經核准之計畫期限辦理，不受土地法第219條之限制。」
    都市計畫法第2條、第83條第1項定有明文。查都市計畫法固
    係土地法之特別法，惟除都市計畫法有特別規定部分，應適
    用該法外，其餘未特別規定者，土地法應仍有其適用。土地
    徵收條例施行前公告徵收之都市計畫土地，其原土地所有權
    人以不依照核准徵收計畫期限使用為原因，申請收回土地者
    ，關於收回期間如何，都市計畫法未為規定，至該法第83條
    第1項亦僅係就使用期限排除土地法第219條之限制予以規定
    ，未就收回期間併予排除適用，故關於收回期間自應適用土
    地法第219條第1項之規定，即應為5年；而其期間之計算，
    依都市計畫法第83條第2項文義之當然解釋，應自核准之計
    畫期限屆滿次日起算，合先敘明。
二、本件訴外人台南縣政府為辦理台南縣東山鄉都市計畫（文小
    二）校舍工程，報經台灣省政府78年4月7日78府地四字第14
    7806號函核准徵收台南縣東山鄉○○段2168-3地號等27筆土
    地，並由台南縣政府以78年4月24日78府地用字第49297號公
    告徵收，且已完成補償費發放程序。原告前於87年7月6日依
    行為時土地法第219條規定聲請收回系爭被徵收土地，經台
    南縣政府報經台灣省政府87年8月17日87府地二字第73935號
    函，以已逾聲請收回土地期限，同意不予發還，並經台南縣
    政府以87年8月21日87府地用字第147473號函復原告在案。
    嗣原告於94年6月30日向台南縣政府提出陳情書陳情系爭被
    徵收土地並未依原計畫開始使用，請求依土地徵收條例第9
    條規定申請照原徵收補償價額收回系爭土地。案經台南縣政
    府以原告已於78年6月6日領取完竣，迄於94年8月6日申請收
    回系爭被徵收土地，已逾法定收回期限，報經被告以95年5
    月2日台內地字第0950074660號函復同意不予發還，並經台
    南縣政府以95年5月12日府地用字第0950092793號函復原告
    等情，有徵收土地計畫書、台南縣政府78年4月24日78府地
    用字第49297號公告、工程用地土地地價補償清冊、原告陳
    情書被告、台南縣政府、台灣省政府前揭函文影本附卷可參
    ，堪予認定。原告提起本件訴訟，無非以：台南縣政府為辦
    理都市計畫文小二校舍工程，徵收台南縣東山鄉○○段2168
    -3地號等27筆土地，面積約有4甲，卻僅設置2班國小附屬幼
    稚園，面積僅有1分多，並未依原徵收計畫使用，原告曾履
    次申請照價買回系爭土地，惟因不諳法令規定，不知有買回
    期限，均未能如願等語，資為爭執。
三、經查，系爭土地之徵收，依卷附徵收計畫書所示，興辦事業
    之法令根據為都市計畫法第48條，興辦事業計畫進度預定78
    年1月開工，79年12月完工，足認係依都市計畫法第48條規
    定辦理徵收，應無疑義。上開土地徵收條例第61條既規定，
    該條例施行前公告徵收之土地，其申請收回，仍依施行前之
    規定辦理。而前揭土地法第219條規定，係於78年12月29日
    修正收回權之行使，須受5年時效期間限制，則在土地徵收
    條例施行前公告徵收之土地（即89年2月2日前公告徵收之土
    地），其申請收回期間，倘於78年12月29日土地法修正後，
    因該法第219條規定業已修正，則土地徵收條例第61條所指
    之「施行前之規定」，即應指為修正後土地法第219條之規
    定。至都市計畫法第83條第1項僅就使用期限排除土地法第
    219條之限制，未就收回期間併予排除適用，業如上述，故
    本件收回期間應適用土地法第219條第1項規定，為5年；其
    期間之計算，依都市計畫法第83條第2項文義之當然解釋，
    應自核准之計畫期限屆滿次日起算。依此，本件核准之計畫
    期限，自上揭徵收土地計畫書所載，為預定完工之79年12月
    ，則原告聲請收回系爭土地，應自核准之計畫期限屆滿次日
    起算5年，即原告至遲應於85年1月初前，向台南縣政府聲請
    照徵收價額收回系爭土地，然原告迄至94年6月30日始申請
    收回系爭被徵收土地，顯已逾5年法定收回期限，則是項行
    使收回權之公法請求權顯已罹於時效而消滅，被告否准其請
    求，並無違誤。
四、綜上所述，被告以原告提出收回系爭土地之申請時，已逾都
    市計畫法第83條及土地法第219條規定得申請收回之期限，
    乃否准其申請，其認事用法，洵無違誤。訴願決定遞予以維
    持，亦無不合。原告起訴請求被告作成准予原告照原徵收價
    額收回系爭土地之行政處分，為無理由，應予駁回。另本件
    事證已臻明確，故原告主張系爭土地並未依原徵收計畫使用
    乙節，核與本件判決結果不生影響，爰不一一論述，附此敘
    明。
五、據上論結，本件原告之訴為無理由，依行政訴訟法第200條
    第2款、第98條第3項前段，判決如主文。
中　　華　　民　　國　　96　　年　 　3　　月　 15  　 日
                  第二庭審判長法  官　　江幸垠
                              法  官　  簡慧娟
                              法  官　  許麗華
以上正本係照原本作成。
如不服本判決，應於判決送達後20日內向本院提出上訴書狀，其
未表明上訴理由者，應於提起上訴後20日內向本院提出上訴理由
書（須按對造人數附繕本）；如於本判決宣示或公告後送達前提
起上訴者，應於判決送達後20日內補提上訴理由書（須附繕本）
。未表明上訴理由者，逕以裁定駁回。
提起上訴應預繳送達用雙掛號郵票7份（每份34元）。
中　　華　　民　　國　　96　　年　 　3　　月　 15  　 日
　　　　　　　　　　　　　　　書記官    洪美智
